最高法院刑事判決                              八十八年度台上字第五九三八號
    上  訴  人  甲○○
    選任辯護人  楊昌禧律師
右上訴人因重利案件，不服台灣高等法院高雄分院中華民國八十八年七月十四日第二
審判決（八十八年度上訴字第六六七號，起訴案號：台灣高雄地方法院檢察署八十七
年度偵字第一二九三八號），提起上訴，本院判決如左：
    主  文
上訴駁回。
    理  由
按刑事訴訟法第三百七十七條規定，上訴於第三審法院，非以判決違背法令為理由，
不得為之。是提起第三審上訴，應以原判決違背法令為理由，係屬法定要件。如果上
訴理由狀並未依據卷內訴訟資料，具體指摘原判決不適用何種法則或如何適用不當，
或所指摘原判決違法情事，顯與法律規定得為第三審上訴理由之違法情形，不相適合
時，均應認其上訴為違背法律上之程式，予以駁回。本件原判決綜合調查證據之結果
，認上訴人甲○○共同犯有刑法第三百四十五條以犯乘他人急迫，貸以金錢而取得與
原本顯不相當之重利罪為常業之事實，因而撤銷第一審之科刑判決，改判仍論上訴人
以上開罪名，處有期徒刑肆月；扣案由簡春雄簽發之支票肆張沒收，已詳認定犯罪
事實之依據及憑以認定之理由，並對上訴人否認犯罪之辯詞，如何不足採信，均已依
據卷內資料予以指駁及說明，從形式上觀察，原判決並無違背法令情形。上訴意旨謂
：原判決認定上訴人僅貸款予簡春雄一人，且上訴人職業為「工」，平素以分裝洗碗
精，至夜市場販賣維生，顯非以犯重利罪為業，原判決仍論處上訴人常業重利罪刑，
殊有未當等語，係就原判決已詳為論斷與說明之事項，再為事實上之爭執，殊非適法
之第三審上訴理由。又上訴人係與不詳身分之成年男子「李承勇」共同乘被害人簡春
雄急迫，貸以金錢而取得與原本顯不相當之重利，並以之為常業，原判決理由一、二
已說明其調查審認之結果，核屬事實審法院採證認事職權之適法行使，並無違經驗法
則及論理法則，亦無理由不備之違法。再上訴人收取之利息，究為年息百分之七百二
十，抑為百分之七百三十，均不影響上訴人成罪。至上訴人於原審所提出之送貨單影
本十一張，因與上訴人是否成立常業重利罪並無直接關聯，原判決未說明不予採取之
理由，難謂有何違背法令。而緩刑之宣告，除應具備刑法第七十四條所定條件外，並
須有可認為以暫不執行刑罰為適當之情形，始得為之，乃法院裁判時得依職權自由裁
量之事項，上訴人不得以原判決未諭知緩刑指為違背法令。此外，上訴人徒憑己意，
對原審職權之適法行使及原判決理由已詳為論斷之事項，任意爭辯，顯與法定上訴第
三審之形式要件不符，其上訴違背法律上之程式，應予駁回。
據上論結，應依刑事訴訟法第三百九十五條前段，判決如主文。
中      華      民      國    八十八    年      十      月    二十一    日
                              最高法院刑事第七庭
                                  審判長法官  謝  家  鶴
                                        法官  洪  文  章
                                        法官  花  滿  堂
                                        法官  陳  世  淙
                                        法官  洪  佳  濱
      右正本證明與原本無異
                                              書  記  官
中      華      民      國    八十八    年     十一     月      八      日
